【裁判字號】    89,上易,841
【裁判日期】    890712
【裁判案由】    詐欺等
【裁判全文】
臺灣高等法院高雄分院刑事判決          八十九年度上易字第八四一號
    上  訴  人
    即  被  告  甲○○
                丁○○
右上訴人等因詐欺等案件，不服臺灣高雄地方法院八十九年度易字第二四三號中華民
國八十九年三月十七第一審判決（起訴案號：臺灣高雄地方法院檢察署八十八年度偵
緝字第一一七０、一八三五、一九三六號），提起上訴，本院判決如左：
      主      文
上訴駁回。
      事實及理由
甲、甲○○部分：
  一本案經本院審理結果，認第一審判決關於甲○○部分認事用法及量刑均無不當，
    應予維持，並引用第一審判決書記載之事實證據及理由。（如附件）
  二被告甲○○雖否認有詐取國民身分證之故意，惟查被告甲○○於警訊中已坦承確
    有利用刊登廣告，代辦信用卡出售機車、出租機車等方式，騙取壬○○、癸○○
    、乙○○、辛○○、己○○、戊○○等人之身分證、駕駛執照等情不諱，核與被
    害人戊○○、庚○○、己○○、壬○○、癸○○、辛○○、乙○○等人於警訊中
    證述之情節大致相符，復有贓物認領收據二張、壬○○、癸○○、辛○○、乙○○以及變造之戊○○國民身分證各一張扣案可稽，被告甲○○事後空言翻異，顯
    係卸責之詞，不足採信。又被告甲○○罪證丙確，其另聲請傳訊證人壬○○、蔡
    清志、辛○○、乙○○、陳水菊、庚○○、己○○等人，均無必要，併予敘丙。
  三原審就被告甲○○部分，因依刑法第二十八條、第五十六條、第三百三十九條第
    一項、第二百十二條、第五十五條、第三十八條第一項第二款、罰金罰鍰提高標
    準條例第一條前段之規定，並審酌甲○○犯罪之一切情狀，量處甲○○有期徒刑
    十月被告甲○○所有供變造戊○○國民身分證所用之甲○○照片一張，併依刑法
    第三十八條第一項第二款之規定宣告沒收。認事用法，核無不合，量刑亦屬妥適
    ，被告甲○○上訴意旨，否認犯罪，指摘原判決不當，為無理由，應予駁回。
乙、丁○○部分：
  一按提起上訴，應自判決送達後十日內為之，刑事訴訟法第三百四十九條定有丙文
    。
  二本件上訴人丁○○係於八十九年四月一日收受原審法院判決之送達，有送達證書
    可查（原審卷第七十八頁），上訴人丁○○住居於高雄縣鳳山市，其在途期間為
    四日，乃遲至八十九年四月二十四日始提起本件上訴，已逾上訴之法定期間（係
    由甲○○代為提起上訴，因丁○○並未在押，就丁○○部分，其上訴之日期自應
    以該上訴狀送達於原審之日期八十九年四月二十四日為準，揆諸上開規定，顯屬
    違背法律上之程式，其此部分之上訴為不合法，應予駁回。
據上論結，應依刑事訴訟法第三百六十七條前段、第三百六十八條，第三百七十三條
，判決如主文。
本案經檢察官邱榮藏到庭執行職務。
中    華    民    國     八十九     年       七       月     十二       日
                              臺灣高等法院高雄分院刑事第九庭
                                  審判長法官  張丙松
                                        法官  江泰章
                                        法官  任森銓
右正本證丙與原本無異。
不得上訴。
                                      書記官  張文斌
中    華  民    國     八十九     年       七       月    十四        日
附錄：本判決論罪科刑法條：
刑法第三百三十九條第一項
意圖為自己或第三人不法之所有，以詐術使人將本人或第三人之物交付者，處五年以
下有期徒刑、拘役或科或併科一千元以下罰金。
刑法第二百十二條
偽造、變造護照、旅券、免許證、特許證及關於品行、能力、服務或其他相類之證書
、介紹書，足以生損害於公眾或他人者，處一年以下有期徒刑，拘役或三百元以下罰
金。
                                                                        Ｇ
臺灣高雄地方法院刑事判決                          八十九年度易字第二四三號
    公  訴  人  臺灣高雄地方法院檢察署檢察官
    被      告  甲○○  男二十四歲（民國○○○年○○月○○○日生）
                        住高雄縣鳳山市○○路五九０之一號
                        居臺灣高雄監獄高雄分監
                        送國防部台南監獄
                        身分證統一編號：Ｚ000000000號
    被      告  丁○○  女二十一歲（民國○○○年○○月○○日生）
                        住高雄縣鳳山市○○街廿一巷廿號
                  身分證統一編號：Ｓ二二二八五七三五號
右列被告因詐欺等案件，經檢察官提起公訴 (八十八年度偵緝字第一一七０、一八三
五、一九三六號），本院判決如左：
    主  文
甲○○共同連續意圖為自己不法之所有，以詐術使人將本人之物交付，處有期徒刑拾
月。變造之戊○○國民身分證上「甲○○」之照片壹張沒收。
丁○○共同連續意圖為自己不法之所有，以詐術使人將本人之物交付，處有期徒刑陸
月。
    事  實
一、甲○○曾於民國八十三年十月二十九日，因搶奪案件，為本院判處有期徒刑一年
    二月，上訴後，於八十四年八月九日，經台灣高等法院高雄分院撤銷改判有期徒
    刑一年六月確定；於八十四年五月三十一日及八十四年六月二十六日，因竊盜及
    偽造文書案件，經本院判處有期徒刑一年四月及四月確定，經定執行刑為有期徒
    刑一年六月，而於八十四年七月十四日入監執行；於八十四年四月間，因違反槍
    砲彈藥刀械管制條例案件，經台灣士林地方法院判處有期徒刑三月確定；於八十
    四年七月十日，因違反麻醉藥品管理條例案件，為本院判處有期徒刑五年二月，
    上訴後，於八十四年十一月七日，經高雄高分院判決上訴駁回，於八十五年一月
    五日確定，嗣上開有期徒刑經先後定應執行後，應於九十一年十二月二十一日執
    行完畢，而於八十七年七月二日假釋出獄（期間內，因涉現役軍人逃亡罪，由陸
    軍第八軍團司令部於八十七年九月十一日，以八七勉敬字第０一一九五五號通緝
    ，其現役軍人身分，依照兵役法第二十條第一項第三款規定，視為停役）。詎仍
    不知警愓，於假釋期間內，因遭通緝，為掩飾其通緝犯之身分，竟與女友丁○○
    共同意圖為自己不法之所有，並基於概括之犯意，於八十八年二月間某日起至同
    年五月間某日止，連續在高雄地區跳蚤雜誌，以丁○○為聯絡人，刊登出售中古
    機車、出租機車或代辦信用卡之廣告，向不特定之人佯稱可「租售機車、代辦信
    用卡」。嗣庚○○、己○○、壬○○及不詳姓名之人見報，與甲○○聯絡後，誤
    認甲○○確可為其等辦理租售機車、信用卡，庚○○因於八十八年二月底某日，
    在高雄市區某地，將其兄戊○○之國民身分證一張交付予甲○○。甲○○旋再向
    庚○○佯稱國民身分證遺失，庚○○因於同年三月初某日，再將其兄申請補發之
    國民身分證一張交付予無垂龍；己○○則於八十八年三月初某日，在高雄市○○○路十五號前，將其國民身分證交與甲○○、丁○○；壬○○又於八十八年五月
    間某日，在台南縣某地，將其國民身分證及汽車駕駛執照各一張依甲○○之指示
    寄至高雄縣鳳山市○○路，交與甲○○廣告；另有不詳姓名之人則郵寄已遺失之
    癸○○、辛○○、乙○○之國民身分證予甲○○、丁○○。甲○○、丁○○取得
    該等身分證件後，並未將機車出租予庚○○，亦未出售機車予己○○，更未為壬○○及其他不特定人辦理信用卡。甲○○隨即於八十八年五月間某日，在高雄縣
    鳳山市○○街租居處（起訴書誤為新竹市○○路八十三巷十弄九號四樓），單獨
    以換貼自己照片之方式，變造戊○○之國民身分證備用。甲○○為逃亡之便，而
    承繼前開概括犯意，於八十八年三月四日二十時三十五分許，至高雄縣鳳山市陳
    水菊所開設之子○○○○，佯稱翌日（五日）定可還車及支付租金五百元等語，
    致陳水菊陷於錯誤，乃將其所有之車牌號碼ＩＸＦ－一二六號重型機車一輛交與
    甲○○。甲○○得手後，留供己用，屆期並未如期還車、付租，並即避不見面，
    陳水菊始知受騙。嗣於八十八年七月五日十八時許，在新竹市○○路八十三巷十
    弄九號四樓，為警查獲。
二、案經被害人陳水菊告訴及高雄縣警察局移送臺灣高雄地方法院檢察署檢察官偵查
    起訴。
    理  由
一、訊據被告甲○○對於在雜誌上刊登廣告取得戊○○等人之國民身分證等證件及變
    造戊○○之國民身分證等事實，均坦承不諱，惟矢口否認有何詐欺意圖，辯稱：
    伊確有為客戶辦理信用卡，且刊登廣告等均由伊一人負責，丁○○並不知情，亦
    未參與，伊有繳交三日租金，因機車失竊，才未能歸還出租人，並無詐欺故意云
    云。被告丁○○則矢口否認有何詐欺犯行，辯稱：伊係事後才知情，並未參與刊
    登廣告等事宜云云。惟查右揭事實，業據被害人戊○○、庚○○、己○○、壬○○、癸○○、辛○○、乙○○分別在警訊時及陳水菊之代理人曾清山在偵查中指
    述甚詳，復有贓物認領收據二張、租用機車契約證丙書、律師函影本各一份附卷
    可稽，並有變造之戊○○國民身分證、壬○○、癸○○、辛○○、乙○○之國民
    身分證各一張扣案可佐，被告甲○○所辯曾替人辦理信用卡云云，並未舉出任何
    事證以供查證，且其如確無詐取國民身分證之意圖，自應於無法出租、出售機車
    及無法辦理信用卡時，即應按址寄還委託之人，焉有將戊○○之國民身分證予以
    變造，又將該等證件攜離高雄地區，而遠赴新竹市租屋之理？又被告丁○○係甲○○之同居女友，長期與甲○○同住一屋，又知悉甲○○正遭通緝，隨時有被捕
    之危險，以其二人如此親蜜之關係，既為掩飾甲○○通緝犯之身分，衡情被告丁○○實無不知被告甲○○以此方式詐騙他人之身分證件之理？又被告甲○○確曾
    以「林小姐」為聯絡人而刊登廣告及被告二人曾一同前往拿取己○○之國民身分
    證之事實，業據被害人壬○○、己○○在警訊時陳丙屬實，被告丁○○所辯不知
    情云云，應屬卸責之詞，不足採信，其確有共同參與以刊登廣告方式詐取不特定
    人身分證件之犯行甚丙。再被告甲○○於承租機車時並未繳交任何租金，且言丙
    租期一日，詎其取得機車後除未繳交租金外，亦拒不還車，且毫無該車之下落等
    情，業據告訴人陳水菊之職員曾清山在偵查中指訴丙確，被告空言有繳交三日租
    金云云，並未舉證以實其說，已難採信；又其所辯機車失竊致未能返還，固為被
    告丁○○附合其說，惟丁○○與被告甲○○具有同居之親蜜關係，所言難認無偏
    頗迴護之虞，再如該機車確有失竊之情事，其自應告知告訴人陳水菊處理，或由
    無通緝身分之丁○○出面報案或與告訴人處理善後，然被告均避不見面，且居住
    處所遷移至新竹市，其空言所辯機車失竊云云，核亦屬卸責之詞，不足採信。被
    告甲○○於租車之時即有詐取機車之不法所有意圖已丙。被告等上開所辯，核均
    屬事後卸責之詞，不足採信，罪證丙確，犯行均堪予認定。
二、核被告二人所為，均係犯刑法第三百三十九條第一項之詐欺取財罪。彼等間有犯
    意聯絡及行為分擔，均為共同正犯。其先後多次犯行，時間緊接，手段相同，觸
    犯同一罪名之罪，顯係基於概括犯意反覆為之，應依連續犯之規定以一罪論。被
    告甲○○自己變造戊○○國民身分證部分，所為另犯刑法第二百十二條之變造特
    種文書罪。其所犯上開詐欺及變造特種文書二罪間，有方法結果之牽連關係，應
    從一重之詐欺罪處斷。審酌被告等素行非佳，犯罪後不知坦然接受法律制裁，以
    期改過自新，開創未來之美好前程，反畏罪潛逃，而須日日耽驚受怕，不得安寧
    ，已非聰慧，又為掩飾身分，詐取證件，甲○○再予變造，致罹刑章，尤屬不智
    ，及其犯罪詐得他人證件，所得財物價值不高，均尚未為何不法之用，被告甲○○再詐取他人機車，犯罪情狀較重，犯罪後態度尚可等一切情狀，爰分別量處如
    主文所示之刑。被告甲○○所變造之戊○○國民身分證非被告所有之物，惟其上
之甲○○照片一張則為其所有，已據其供丙在卷，並供其犯罪所用之物，爰依法
    併予宣告沒收。
據上論斷，應依刑事訴訟法第二百九十九條第一項前段、刑法第二十八條、第五十六
條、第三百三十九條第一項、第二百十二條、五十五條、第三十八條第一項第二款、
，罰金罰鍰提高標準條例第一條前段，判決如主文。
中    華    民    國    八十九    年      三      月        十七        日
                                  臺灣高雄地方法院刑事庭
                                      法  官    林 水 城
右正本證丙與原本無異。
如不服本判決，應於判決送達後十日內，向本院提出上訴狀。
                                      書記官    李 文 廣
中    華    民    國    八十九    年      三      月        十七        日
附錄本判決論罪科刑之法條：
行使第二百十條至第二百十五條之文書者，依偽造、變造文書或登載不實事項或使登
載不實事項之規定處斷。


司法院資訊處製作；財團法人民間司法改革基金會備份。
